【裁判字號】    90,台上,6892
【裁判日期】    901108
【裁判案由】    殺人未遂
【裁判全文】
最高法院刑事判決                                九十年度台上字第六八九二號
    上  訴  人  甲○○
右上訴人因殺人未遂案件，不服台灣高等法院台南分院中華民國九十年八月二十九日
第二審判決（九十年度上訴字第八五五號，起訴案號：台灣台南地方法院檢察署八十
九年度偵字第一○二○一號），提起上訴，本院判決如左：
    主  文
上訴駁回。
    理  由
按刑事訴訟法第三百七十七條規定，上訴於第三審法院，非以判決違背法令為理由，
不得為之。是提起第三審上訴，應以原判決違背法令為理由，係屬法定要件。如果上
訴理由狀並未依據卷內訴訟資料，具體指摘原判決不適用何種法則或如何適用不當，
或所指摘原判決違法情事，顯與法律規定得為第三審上訴理由之違法情形，不相適合
時，均應認其上訴為違背法律上之程式，予以駁回。本件原判決綜合調查證據之結果
，認上訴人甲○○犯有刑法第二百七十一條第二項第一項殺人未遂罪之事實，因認第
一審判決，論上訴人以上開罪名，並依刑法第二十六條前段未遂犯得按既遂犯之刑減
輕之規定，及同法第五十九條犯罪之情狀可憫恕者，得酌量減輕其刑之規定，遞減其
刑後，量處有期徒刑年，扣案水果刀壹把沒收，為無不合，予以維持，駁回上訴人
在第二審之上訴，已詳認定犯罪事實之依據及憑以認定之理由，並對上訴人否認具
殺人犯意之辯詞，如何不足採信，均已依據卷內資料予以指駁及說明，從形式上觀察
，原判決並無違背法令情形。按殺人未遂罪之成立，以有戕害他人生命之故意，著手
於刺殺之實行而未發生死亡之結果為要件。而殺人與傷害之區別，應以加害人有無殺
意為斷，雖不以兇器及傷痕之多寡為絕對之標準，然若可就被害人之傷勢認定加害人
下手凶殘，刀能殺人不能謂無預見，下手之重更難謂無殺人之決心，自不能僅因與被
害人無深仇大恨，即認為無殺人故意。上訴人如何具殺人故意，原判決已於理由二至
四詳述其調查審認之結果，核屬事實審法院採證認事職權之適法行使。次按事實之認
定及證據之取捨，乃屬事實審法院之職權。證人所為供述，何者為可採，事實審法院
本得參酌其他相關證據為自由之判斷，苟無違反經驗法則或論理法則，自難指為違法
。原判決依憑上訴人於警訊時之自白，被害人劉成福及證人黃寶丁於警訊及偵審時之
供述，扣案水果刀壹把，及台南市立醫院驗傷診斷書、和解書、撤回告訴聲請狀，及
其他調查證據取捨之結果（見原判決理由二至四），認定上訴人確有本件犯行，摒棄
不採上訴人及劉成福事後迴護之詞，經核其證據之取捨及證明力之判斷於法均無不合
。上訴意旨仍執陳詞，謂劉成福因上前勸架跌倒，致遭上訴人所持之水果刀刺傷，傷
勢僅有一處，劉成福之警訊筆錄實乃其母及妻誤聽傳聞所作成，黃寶丁與上訴人因互
毆致生嫌隙，其等證言均無可採，上訴人與劉成福係朋友關係，無深仇大恨，況案發
當時上訴人、黃寶丁及劉成福均已酒醉，神智不清，自無殺人犯意等語，係就原判決
理由二至四已詳為論斷與說明之事項，再事爭執，殊非適法之第三審上訴理由。此外
，上訴人徒憑己意，對原審認事用法職權之適法行使及原判決理由已詳為論斷之事項
，任意爭辯，顯與法定上訴第三審之形式要件不符，其上訴違背法律上之程式，應予
駁回。
據上論結，應依刑事訴訟法第三百九十五條前段，判決如主文。
中      華      民      國     九十     年     十一     月      八      日
                              最高法院刑事第六庭
                                  審判長法官  謝  家  鶴
                                        法官  洪  文  章
                                        法官  花  滿  堂
                                        法官  陳  世  淙
                                        法官  洪  佳  濱
      右正本證明與原本無異
                                              書  記  官
中      華      民      國     九十     年     十一     月     三十     日


司法院資訊處製作；財團法人民間司法改革基金會備份。
